【裁判字號】    95,中交簡上,450
【裁判日期】    950831
【裁判案由】    公共危險
【裁判全文】
臺灣臺中地方法院刑事判決         95年度中交簡上字第450號
上  訴  人  臺灣臺中地方法院檢察署檢察官
被      告  乙○○
上列上訴人因被告公共危險案件，不服本院臺中簡易庭九十五年
度中交簡字第九四三號中華民國九十五年六月七日第一審簡易判
決（聲請簡易判決處刑案號：臺灣臺中地方法院檢察署九十五年
度撤緩偵字第一八四號），提起上訴，本院管轄之第二審合議庭
判決如下：
    主    文
上訴駁回。
    犯罪事實及理由
一、本案經本院合議庭審理結果，認第一審簡易判決認事用法及
    量刑均無不當，應予維持，並引用第一審簡易判決記載之犯
    罪事實、證據及理由（如附件）。
二、被告乙○○行為後，刑法業於民國九十四年一月七日修正，
    於同年二月二日公布，並於九十五年七月一日施行。按行為
    後法律有變更者，適用行為時之法律，但行為後之法律有利
    於行為人者，適用最有利於行為人之法律，修正後即現行刑
    法第二條第一項定有明文。又按比較新舊法，應就罪刑有關
    之共犯、未遂犯、想像競合犯、牽連犯、連續犯、結合犯，
    以及累犯加重、自首減輕暨其他法定加減原因（如身分加減
    ）與加減例等一切情形，本於統一性及整體性原則，綜其全
    部罪刑之結果而為比較，此有最高法院九十五年五月二十三
    日第八次刑庭會議決議第一、（四）則可資參照。是：
（一）刑法第一百八十五條之三公共危險罪，罰金刑之法定刑原
      為得科銀元三萬元以下罰金，依修正後刑法施行法第一條
      之一規定：「（第一項）中華民國九十四年一月七日刑法
      修正施行後，刑法分則編所定罰金之貨幣單位為新臺幣。
      （第二項）九十四年一月七日刑法修正時，刑法分則編未
      修正之條文定有罰金者，自九十四年一月七日刑法修正施
      行後，就其所定數額提高為三十倍。但七十二年六月二十
      六日至九十四年一月七日新增或修正之條文，就其所定數
      額提高為三倍」，及刑法第三十三條第五款修正為：「主
      刑之種類如下：五、罰金：新臺幣一千元以上，以百元計
      算之」等規定觀之，依修正後之法律，刑法第一百八十五
      條之三公共危險罪所得科處之罰金刑最高額為新臺幣九萬
      元、最低額為新臺幣一千元，然依被告行為時即修正前刑
      法第三十三條第五款規定之罰金最低額銀元一元計算，前
      開罰金刑，最高額為銀元三萬元，最低額為銀元一元，若
      換算為新臺幣，最高額雖與新法同為新臺幣九萬元，然最
      低額僅為新臺幣三元。因此，比較上述修正前、後之刑罰
      法律，自以被告行為時即修正前關於科處罰金刑之法律較
      有利於被告。
（二）被告行為時，依修正前刑法第四十一條第一項前段、罰金
      罰鍰提高標準條例第二條（現已刪除）之規定，有期徒刑
      、拘役易科罰金之折算標準，原以銀元一百元、二百元、
      三百元折算一日，經折算為新臺幣後，應以新臺幣三百元
      、六百元、九百元折算一日，而刑法第四十一條第一項前
      段修正後，則規定為以新臺幣一千元、二千元或三千元折
      算一日，此因屬科刑規範事項之變更，其折算標準為裁判
      時所應諭知，自有就新舊法規定比較之必要，經比較新舊
      法結果，以被告行為時關於易科罰金之規定，較有利於被
      告。
（三）綜合上述各條文修正前、後之比較，揆諸前揭最高法院決
      議及修正後刑法第二條第一項規定之「從舊從輕」原則，
      被告自應適用其行為時之法律，即修正前刑法之相關規定
      及修正刪除前罰金罰鍰提高標準條例第二條規定，予以論
      處。
（四）原審於判決時，雖未及比較適用新舊法，惟經本院管轄第
      二審之合議庭比較新舊法後，認本案應依刑法第一百八十
      五條之三、（修正前）第四十一條第一項前段，（修正前
      ）罰金罰鍰提高標準條例第二條之規定，對被告論罪科刑
      ，此與原審所引用之法條並無不同，則原判決適用行為時
      法即無不當，尚不構成撤銷之事由。
二、至於上訴意旨以：被告為警查獲時，經測得其血液中酒精濃
    度達二九九點一MG/DL，換算為呼氣酒精濃度為每公升一點
    零七毫克，高出法務部頒訂之每公升零點五五毫克甚多，再
    依道路交通管理處罰條例第三十五第一項第一款規定，酒精
    濃度超過規定標準（標準值為每公升零點二五毫克），授權
    主管機關依行為人當時之酒精濃度，於新臺幣（下同）一萬
    五千元至六萬元之間為適當之裁罰，為此，違反道路交通管
    理事件統一裁罰基準及處理細則規定，吐氣所含酒精濃度超
    過每公升零點五五毫克者，裁罰金額為四萬五千元，又依九
    十五年二月五日實行之行政罰法第二十六條第一項規定，刑
    事法律之處罰優先於行政裁罰（一事不兩罰），故刑事法律
    之處罰，應考量行政機關對此行為之裁罰範圍，以免發生刑
    事司法裁判之量刑明顯低於行政罰之失衡狀態，且若行為人
    酒後騎乘機車之呼氣酒精濃度為每公升零點四以上未滿零點
    五五毫克者，雖不受刑事處罰，然主管機關仍可處以三萬元
    之裁罰，與本案比較，被告之酒後呼氣濃度已達每公升一點
    零七毫克，依據違反道路交通管理事件統一裁罰基準及處理
    細則規定，本可裁罰四萬五千元，然原審卻僅判處拘役四十
    日，易科罰金為三萬六千元，僅高於呼氣酒精濃度每公升零
    點四以上未滿零點五五毫克者之行為人六千元，顯然失衡，
    無法突顯被告嚴重酒後駕車之行為，其量刑有明顯過輕及失
    當，並具體求處有期徒刑二月等語。惟按刑罰之量定，屬法
    院自由裁量之職權行使，應審酌刑法第五十七條所列各款事
    由及一切情狀，為酌量輕重之標準，並非漫無限制；在同一
    犯罪事實與情節，如別無其他加重或減輕之原因，下級審法
    院量定之刑，亦無過重或失輕之不當情形，則上級審法院對
    下級審法院之職權行使，原則上應予尊重，最高法院著有八
    十五年度臺上字第二四四六號裁判意旨可資參照。經查：被
    告所犯之刑法第一百八十五條之三之服用酒類不能安全駕駛
    動力交通工具而駕駛罪，其法定刑為「一年以下有期徒刑、
    拘役或三萬元以下罰金」，原審審酌被告之酒醉程度，仍騎
    乘機車，對往來人車安全造成相當之危險等一切情狀，於量
    處被告拘役四十日，並諭知易科罰金之折算標準，其量刑既
    在法定刑之內，且量刑本屬法院就個案為裁量之職權，難謂
    有何違法失當之處。檢察官雖認原審量刑過輕，然刑事處罰
    與行政裁罰其性質、效果及影響本非相同，已難相提並論；
    且拘役刑屬自由刑，原審判決所處拘役雖諭知得易科罰金，
    惟是否准予易科，執行檢察官仍應依修正前刑法第四十一條
    規定審酌，尚不得僅以所處拘役易科後之罰金數額，較行政
    罰鍰之金額為低，即認原判決量刑失當，是檢察官前揭上訴
    理由指稱原審量刑過輕失當及具體求處有期徒刑二月等語，
    即非允洽，尚無足取。從而，原審認事用法及量刑均屬妥適
    ，上訴人之上訴即無理由，應予駁回。
據上論斷，應依刑事訴訟法第四百五十五條之一第一項、第三項
、第三百七十三條、第三百六十八條，刑法第二條第一項，判決
如主文。
本案經檢察官甲○○到庭執行職務
中    華    民    國    95    年    8     月    31    日
                刑事第十五庭  審判長法  官  曾佩琦
                                    法  官  陳宗賢
                                    法  官  周瑞芬
上正本證明與原本無異。
本件不得上訴。
                                    書記官  何俞瑩
中    華    民    國    95    年    8     月    31    日


司法院資訊處製作；財團法人民間司法改革基金會備份。
